【裁判字號】    98,重訴,262
【裁判日期】    980911
【裁判案由】    給付租金等
【裁判全文】
臺灣臺北地方法院民事判決             98年度重訴字第262號
原      告  中影股份有限公司
（原名中央電影事業股份有限公司）
法定代理人  乙○○
                      之5
訴訟代理人  楊文山律師
            甲○○
被      告  中央日報社股份有限公司
法定代理人  丁○○
訴訟代理人  丙○○
上列當事人間給付租金等事件，本院於九十八年八月二十五日言
詞辯論終結，判決如下：
    主  文
被告應給付原告新台幣肆仟肆佰零壹萬零陸佰零柒元，及自民國
九十七年十二月四日起至清償日止，按年息百分之五計算之利息
。
訴訟費用由被告負擔。
    事實及理由
一、程序方面：
  (一)按訴之變更或追加，非經他造同意，不得為之，但擴張或減
    縮應受判決事項之聲明者，不在此限，民事訴訟法第255條
    第1項第3款定有明文。查原告起訴時，原聲明請求被告應給
    付其新台幣（下同）48,853,618元；嗣於民國98年7月16日
    具狀減縮請求金額為44,010,607元，經核屬減縮應受判決事
    項之聲明，揆諸上開說明，於法即無不合，應予准許。
  (二)原告之法定代理人業於98年3月19日由林麗珍變更為乙○○
    ，有商工登記資料公示查詢系統之資訊可憑（本院卷第93頁
    ），並經乙○○聲明承受訴訟；又原告原名「中央電影事業
    股份有限公司」，嗣於98年5月15日更名為「中影股份有限
    公司」，有股份有限公司變更登記表存卷為憑（本院卷第
    119頁），均合先敘明。
二、原告起訴主張：被告於91年10月1日開始承租原告所有台北
    市○○路○段260號華夏大廈1樓發報平台、4樓、5樓、地下1
    樓、地下2樓及地下3樓共計面積2848坪建物及地面停車位40
    位，約定建物租金每月2,541,000元，每一停車位每月3,300
    元。嗣兩造於94年9月21日協議，折讓原告部分債權後，以
    3778萬元作為94年9月前被告積欠之租金等債權總額。另自
    94年10月起，被告承租面積減縮為455.964坪，每月租金564
    ,881 元，被告10個月未付，計欠租5,648,810元；管理費每
    月68,395元，5個月未付，計欠341,975元；停車位減為7個
    ，每月4,200元，5個月未付，計欠147,000元；水電費欠五
    個月未付（95年3月至95年7月），計欠424,036元；總計被
    告積欠44,010,607元。爰依據兩造間之契約關係，聲明請求
    被告應給付44,010,607元及自支付命令送達之翌日起至清償
    日止，按年息5%計算之利息。
三、被告則抗辯稱：
  (一)租金之請求權時效為5年，本件依據原告起訴時回推5年，原
    告對被告於92年12月以前之租金債權顯逾請求權消滅時效，
    應予扣除。
  (二)94年10月起，原告續為承租之範圍僅包括5樓388.404坪、地
    下1樓34.6坪及地下2樓17.7坪，總租金555,700元，扣除廣
    告交換費85,700元，實付租金應僅為470,000元。另管理費
    亦應因承租面積縮減而減少，自94年8月至95年7月之管理費
    每月應為63,451元。
  (三)原告自94年9月30日租約終止後，並未承認94年9月21日兩造
    租約協商會議之決議，亦不同意兩造再簽訂定期租賃契約，
    故自94年10月份以後之租賃法律關係，應成立為未定期限之
    租賃契約法律關係，依民法第450條第2項規定，當時被告即
    已為自94年10月1日以後減租之意思表示，且為原告所知悉
    ，依法應可生終止部分租賃契約之效力。
  (四)聲明：
    1.原告之訴及其假執行之聲請均駁回。
    2.如受不利判決，願供擔保請准宣告免為假執行。
四、兩造不爭執之事項：
  (一)兩造於91年10月1日簽訂華夏大廈租賃契約書（本院卷第23-
    39頁），由被告向原告承租台北市○○路○段260號華夏大廈
    1樓發報平台、4樓、5樓、地下1 樓、地下2樓及地下3樓共
    計面積2848坪建物及地面停車位40 位，並約定：
    1.租期自91年10月1日起至94年9月30日止。
    2.租金數額：
      (1)房屋租金：自91年10月1日起，每月租金2,541,000元（
        含稅），其中廣告交換388,500元，實付租金為2,152,
        500元（含稅）；自第二年起，每年按行政院公佈之消
        費者物價指數居住類房租調整。
      (2)停車位租金：每一停車位每月3,300元（含稅）。
  (二)兩造曾派員於94年9月21日針對上開建物租賃事宜進行協商
    ，協商事宜會議記錄會議結論第二點載明：「本年1月至9月
    底之租賃面積、期間、管理費及點交等事項。1.中央日報社
    舊欠未付租金總額為新臺幣3,778萬元，包含：2.93年12月
    以前應付未付款3,725萬元，3.94年1至9月份中央報原應付
    租金19,140,871元，經雙方協商後中影同意減價2,828,936
    元，調整後計16,311,935元，扣除已付租金8,161,752元，
    應付未付租金8,150,183元，4.抵扣原履約保證金762.3萬元
    ，5.實際應付未付租金為3,778萬元」（見本院卷第110-114
    頁）。
  (三)自94年10月起，被告承租停車位7位，每月租金4,200元。
五、得心證之理由：
  (一)被告積欠原告金額之計算：
    1.按「稱和解者，謂當事人約定，互相讓步，以終止爭執或
      防止爭執發生之契約」，民法第736條定有明文。查兩造
      曾於94年9月21日會商，協議當月底租約屆滿後續約，被
      告承租範圍變更為地上5樓388.404坪、地上12樓44.98坪
      、地下2樓22.58坪，每月租金共計564,881元，大樓管理
      費每坪150元，停車位7個，每個4,200元，另94年9月30日
      前被告積欠原告之租金以3,778萬元計，此有「中央日報
      社租賃華夏大廈租約協商事宜會議紀錄」在卷可稽（本院
      卷第110-114頁）。上開協議內容就94年9月30日前被告積
      欠原告數額之會算部分，由於原告有所折讓，其性質核屬
      和解契約無疑，從而，兩造確曾達成和解合意，以3,778
      萬元結算被告截至94年9月30日止所積欠原告之租金。
    2.次查，依兩造上開協議內容，自94年10月起至95年7月止
      每月之租金應為564,881元，是總計此期間之租金為5,648
      ,810 元【計算式：564,881x10=5,648,810】。被告雖抗
      辯：原告自94年9月30日租約終止後，並未承認94年9月21
      日兩造租約協商會議之決議，亦不同意兩造再簽訂定期租
      賃契約，故自94年10月以後之租賃關係，應為未定期限之
      租賃契約法律關係，依民法第450條第2項，得隨時終止；
      而其曾於94年7月29日以 (94)繼行字第059號函通知原告
      自94年10月份起續為承租之範圍僅包括5樓388.404坪、地
      下1樓34.6坪及地下2樓17.7坪，是自應僅以上開面積計算
      云云，惟兩造於前述94年9月21日之會議中確已就續租之
      租賃面積、期間、管理費、停車位數量及租金、水電費等
      達成合意，僅未訂立新的書面租約而已，是難謂兩造就續
      租部分未達成租賃契約之合意。況被告上揭減租之通知為
      單方之意思表示，且核其內容並非租約之終止，係租約變
      更之要約，而被告未能證明原告對該要約曾有承諾，是要
      難認已發生被告租賃範圍縮減之效力，被告上開抗辯，自
      不足採。
    3.如前述，兩造既已達成上開和解契約，以3,778萬元結算
      94年9月30日前被告積欠原告之款項，則被告稱：94年1月
      管理費應為367,204元、94年2月至7月每月管理費應為303
      ,694 元、94年8月及9月之管理費應為63,451元云云，而
      執和解契約成立前之事由爭執，無論真實與否，即無探究
      之必要。再依兩造前揭協議，自94年10月起被告總承租坪
      數為455.964坪【計算式：388.404+44.98+22.58=455.964
      】，管理費每坪150元，是每月管理費計為68,395元【計
      算式：455.964x150=68,395（元以下四捨五入）】。被告
      雖辯稱：因承租範圍縮減，94年10月至95年7月間之管理
      費每月應為63,451元云云，惟其就承租範圍為與上開協議
      內容不同之主張並不可採，已如前述，是此一抗辯自無可
      憑。又原告主張被告積欠5個月之管理費乙節，為被告所
      不爭執，故總計為341,975元【計算式：68,395x5=341,97
      5 】。
    4.又依兩造上開協議，94年10月起被告承租停車位7位，每
      位月租金4,200元，已如前述，而原告主張被告積欠5個月
      之停車位租金乙情，為被告所不爭執，是此部分總計為
      147,000元【計算式：7x4,200x5=147,000】。
    5.原告主張被告應付95年3月水電費86,767元、95年4月水電
      費72,485元、95年5月水電費92,688元、95年6月水電費
      89,074元、95年7月水電費83,022元等情，為被告所不爭
      執，是總計被告尚欠原告水電費424,036元。
    6.綜上所述，被告積欠原告之金額合計為44,341,821元【計
      算式：37,780,000+5,648,810+341,975+147,000+424,036
      =44,341,821】。
  (二)被告雖又抗辯以：原告遲至97年底始聲請核發支付命令請求
    被告給付租金，是其對被告自92年5月16日起至同年12月31
    日止之租金債權已罹於請求權消滅時效云云，惟按「和解有
    使當事人所拋棄之權利消滅及使當事人取得和解契約所訂明
    權利之效力」，民法第737條有明文規定。查兩造前於94年9
    月21日達成和解契約，以3778萬元結算被告截至同年月30日
    前積欠被告之租金、管理費、水電費等款項，業如前陳，是
    原告對被告在94年9月30日前之租金、管理費、水電費等各
    項債權即已消滅，取而代之者乃於94年9月21日取得對被告
    3778萬元之和解契約債權。從而，原告既係於94年9月21日
    始取得對被告之該3778萬元債權，則其於97年11月20日聲請
    本院核發支付命令，此有民事支付命令聲請狀上之本院收狀
    戳可參，尚無罹於請求權時效之問題，是被告上開時效抗辯
    ，自非可採。
  (三)綜上，原告得請求被告給付之金額為44,341,821元。惟原告
    僅聲明請求44,010,607元，基於處分權主義，本院自應在原
    告聲明之範圍內為裁判。從而，原告基於兩造間之契約關係
    ，請求被告給付44,010,607元，及自支付命令送達被告翌日
    即97年12月4日起至清償日止，按年息百分之五計算之利息
    ，為有理由，應予准許。至兩造其餘之攻擊防禦方法及證據
    資料，經本院斟酌後，認為均不足以影響本判決之結果，自
    無一一詳予論述之必要，附此敘明。
七、訴訟費用之負擔：民事訴訟法第。
中    華    民    國    98    年    9     月    11    日
                  民事第二庭    法  官  歐陽漢菁
以上正本係照原本作成
如對本判決上訴，須於判決送達後20日內向本院提出上訴狀
中    華    民    國    98    年    9     月    11    日
                                書記官  吳貞瑩


司法院資訊處製作；財團法人民間司法改革基金會備份。
